【裁判字號】    92,上訴,1022
【裁判日期】    920611
【裁判案由】    偽造文書等
【裁判全文】
臺灣高等法院高雄分院刑事判決                  九十二年度上訴字第一二二號
    上  訴  人
    即自訴  人  丙○○
    代  理  人  乙○○
    被      告  甲○○
右上訴人因被告偽造文書等案件，不服臺灣高雄地方法院九十二年度自字第一六○號
中華民國九十二年四月二十一日第一審判決，提起上訴，本院判決如左：
      主  文
原判決撤銷，發回台灣高雄地方法院。
      理  由
一、本件原審以：(一)自訴意旨略以：被告甲○○前於民國八十八年間欺騙自訴人丙○
    ○虛設「天富工程有限公司（下稱「天富公司」）」。而於八十九年二月間，被
    告基於詐騙犯意，私自代表「天富公司」與第三人「田印國際股份有限公司（下
    稱「田印公司」）」，在高雄市簽訂契約，而詐騙貨款新台幣（下同）三十萬元
    ，自訴人為「天富公司」負責人，因而受牽連，致遭台灣高等法院台南分院於九
    十年十二月二十日以九十年上易字第一六二七號判處有期徒刑三月。因認被告甲
    ○○詐騙自訴人設立「天富公司」行為，涉犯詐欺、偽造文書等罪。(二)按案件由
    犯罪地或被告之住所、居所或所在地之法院管轄，刑事訴訟法第五條第一項定有
    明文。次按無管轄權之案件，應諭知管轄錯誤之判決，而自訴案件管轄錯誤者，
    非經自訴人聲明，毋庸移送案件於管轄法院，且管轄錯誤之判決，得不經言詞辯
    論為之，刑事訴訟法第三百零四條、第三百零七條、第三百三十五條亦分別定有
    明文。(三)經查，本件被告甲○○之住所係在雲林縣台西鄉溪頂村溪頂一一八號，
    並現在台灣屏東監獄另案執行中，此經自訴人於自訴狀載明，並經本院查詢法務
    部戶役政連結作業系統及法務部在監在押資料確認無誤，有查詢單及在監在押資
    料表各乙紙附卷可稽，是被告甲○○之住居所及所在地，均非在本院管轄區域，
    堪予確定。復查自訴人之本件自訴意旨係以被告詐騙自訴人設立「天富公司」之
    犯罪情節，與自訴狀後載被告嗣後另於八十九年二月間，私自代表「天富公司」
    向「田印公司」詐騙貨款等情節，截然不同，自訴人自不得以被告詐欺「田印公
    司」貨款案情，資為其自訴被告詐欺成立「天富公司」之犯罪地，故自訴人執此
    向本院提起自訴，顯有違誤。又參之自訴人住所及「天富公司」之營業所均同在
    台南縣善化鎮○○路三三八號，並自訴人於台灣高等法院台南分院九十年度上易
    字第一六二七號審理時辯稱：係因甲○○對伊佯稱可代辦地價稅節稅事宜，才將
    本人及子鄭又彰、鄭伯揚之身分證交予甲○○，不料甲○○將伊等之身分證件持
    以申請成立「天富公司」‧‧‧等語，此有自訴人提出之台灣高等法院台南分院
    九十年度上易字第一六二七號判決書可按，足見自訴人自訴受被告詐欺成立「天
    富公司」之情節，倘若為真，其犯罪地亦應在台南，顯亦非在本院管轄區域。從
    而，就自訴人自訴遭被告詐騙成立「天富公司」之案情，本院應無管轄權，應堪
    認定。另本件自訴人自訴被告甲○○之右開犯罪事實，前經自訴人於九十二年二
    月二十日向本院提起自訴，經本院於九十二年二月二十七日以九十二年度自字第
    八四號判決本件管轄錯誤，有上開刑事案件卷宗影本及刑事判決書乙份在卷可按
    ，自訴人仍執以被告雖戶籍虛設在雲林縣，但被告犯罪地及簽約地在高雄市，現
    正在屏東監獄執行中，而認本院有管轄權，則容有誤會。綜上，自訴人逕向本院
    提起自訴，顯然於法不合，而本件復未據自訴人聲明移轉於管轄法院，爰逕為本
    件管轄錯誤之諭知，並不經言詞辯論為之云云。
二、經查原審諭知本件管轄錯誤之判決，固非無見。惟依據自訴人丙○○於自訴狀及
    上訴狀所提出之說明，係認被告之犯罪地在高雄市，並提出被告甲○○與田印公
    司在高雄市所訂定之買賣契約書以及收據各一份為證。而本件自訴人自訴被告涉
    犯刑法第三百三十九條第一項之詐欺罪，以及涉犯偽造文書罪，其犯罪事實之敘
    述並未清楚，究竟其自訴被告係以如何之事實詐欺自訴人之財物？又係以如何之
    事實偽造文書，而生損害於自訴人？均未據原審查明，而此部份攸關原審法院就
    本案是否有管轄權，原判決就此部分遽認原審法院對之並無管轄權，自有疏漏，
    尚有未洽。自訴人執此指摘原判決不當，為有理由，自應由本院將原判決撤銷，
    發回原審法院另為適當之審理，並不經言詞辯論為之。
據上論結，應依刑事訴訟法第三百六十九條第一項但書、第三百七十二條，判決如主
文。
中    華    民    國     九十二     年       六       月      十一      日
                              臺灣高等法院高雄分院刑事第九庭
                          審判長法官  張明松
                                        法官  張盛喜
                                        法官  任森銓
右正本證明與原本無異。
如不服本判決應於收受本判決後十日內向本院提出上訴書狀，其未述上訴理由者，
並得於提起上訴後十日內向本院補提理由書狀（均須按他造當事人之人數附繕本)「
切勿逕送上級法院」。
                                      書記官  施耀程
中    華    民    國     九十二     年       六       月      十三      日
                                                                        Ｑ


司法院資訊處製作；財團法人民間司法改革基金會備份。
